臺灣雲林地方法院民事裁定
111年度小上字第12號
上  訴  人  林伯儒  

訴訟代理人  陳乃慈律師
被上訴人    馮永嵩  
上列當事人間請求損害賠償事件，上訴人對於民國111年4月7日
本院斗六簡易庭111 年度六小字第17號第一審判決提起上訴，本
院管轄之第二審合議庭裁定如下：
    主  文
上訴駁回。
第二審訴訟費用新臺幣壹仟伍佰元由上訴人負擔。
    理  由
一、按對於小額程序第一審判決之上訴，非以其違背法令為理由
    ，不得為之；又上訴狀內應記載上訴理由，表明下列各款事
    項：㈠原判決所違背之法令及其具體內容、㈡依訴訟資料可認
    為原判決有違背法令之具體事實，民事訴訟法第436 條之24
    第2 項、第436 條之25分別定有明文。所謂判決違背法令，
    乃指判決不適用法規或適用不當，為同法第468 條所明定，
    此亦為小額事件之上訴程序所準用（民事訴訟法第436 條之
    32第2 項）。故對小額訴訟程序之第一審判決提起上訴時，
    其上訴狀或理由書應具體指摘原判決有何不適用法規或適用
    法規不當之情形，並揭示該法規之條項或其內容；若係成文
    法以外之法則，應揭示該法則之旨趣；倘為司法院解釋或最
    高法院之判例，則應揭示該判解之字號或其內容；如依民事
    訴訟法第469 條第1 款至第5 款所列情形為理由時，其上訴
    狀或理由書應揭示合於該條款之事實（最高法院71年台上字
    第314 號判決先例要旨參照）。如上訴人之上訴狀未依此項
    方法表明理由，其上訴即不合法，應駁回其上訴，同法第43
    6條之32第2 項準用第444 條第1 項前段亦有明文。又依民
    事訴訟法第436 條之32第2 項規定，第469 條第6 款判決不
    備理由或理由矛盾之當然違背法令於小額事件之上訴程序並
    不準用，是於小額事件中所謂違背法令，並不包含認定事實
    錯誤、取捨證據不當或就當事人提出之事實或證據疏於調查
    或漏未斟酌之判決不備理由情形。
二、上訴意旨略以：
  ㈠原審判決認定系爭言論之「我幹拎娘機掰啦」容或僅係被上
    訴人之「口頭禪」，非在貶低上訴人之人格評價，尚難以直
    接認定被上訴人有侮辱之意云云，然自客觀上來看，「我幹
    拎娘機掰啦」、「你是在囂掰啥洨」、「你是在譙啥洨」等
    語係用性交影射侮辱他人之用語，當屬辱罵人之惡言，足以
    貶損他人外在之名譽及對自己內在價值之評定，何以聲稱上
    開用語係口頭禪用語即得免責？本件之情形，被上訴人係因
    不滿上訴人開車之技術，在盛怒且第三人在場之情形下，氣
    急敗壞地辱罵上訴人「我幹拎娘機掰啦」、「你是在囂掰啥
    洨」、「你是在譙啥洨」等語，確已在「第三人在場」下傳
    達其不屑、輕蔑或攻擊之意，客觀上足以貶損上訴人在外在
    名譽上所保持之人格及地位，已構成對上訴人名譽權之損害
    ，縱（假設語，上訴人否認之）未達於貶損上訴人客觀外在
    名譽之程度，亦已達貶損上訴人個人對自己內在價值之評定
    ，實難為一般人所能忍受，當屬不法侵害被上訴人之人格法
    益已達情節重大之程度無疑。
  ㈡原審判決逕認被上訴人上開「我幹拎娘機掰啦」、「你是在
    囂掰啥洨」、「你是在譙啥洨」等語容或僅係被上訴人之「
    口頭禪」，或強烈之情緒表達，難解為上訴人之名譽權及人
    格將會遭受貶損云云，又原審判決僅審酌上開言論是否侵害
    上訴人之名譽權，然對於是否侵害上訴人對自己內在價值評
    定之人格法益部分卻隻字未提，顯有漏未審酌之情事，綜上
    開理由足認原審判決之認事用法應有違誤。
  ㈢原審判決中指出「…從本案發生情節觀察，被告(即被上訴人)
    乃因原告即(上訴人)駕車過彎時車速過快而情緒高漲，以此
    宣洩憤怒及表達不滿，雖此髒話文字意義具有辱罵之負面意
    涵，足使聽聞者感到不快，然其使用者之主觀意圖顯係發洩
    其對於駕駛方式一事之不滿，而非在貶低原告之人格評價，
    尚難以直接認定被告具有侮辱之意。…」云云，然事發當天
    ，上訴人並無違反交通規定，且尚有第三人在場，被上訴人
    顯為故意以侮辱上訴人之方式，而表達「我幹拎娘機掰啦」
    等不雅言論，且當場更有其他同仁在場，兩造更為職場上之
    「上下從屬關係」，依通常經驗法則，上訴人主觀上自會感
    受到遭欺辱，而客觀上亦足讓上訴人之身分法益受損，然原
    審僅以被上訴人藉此方式「宣洩憤怒或表達不滿」而草率帶
    過，判決顯不備理由等語，並聲明：⒈原判決廢棄。⒉被上訴
    人應給付上訴人新臺幣（下同）10萬元，及自起訴狀繕本送
    達翌日起至清償日止，按年息百分之五計算之利息。
三、經查，上訴人上開上訴意旨，無非係就原判決對於被上訴人
    行為是否侵害上訴人名譽權、人格權及其情節是否重大等事
    實認定加以指摘，並主張原審判決有不備理由之情，惟依首
    揭規定及說明，上開事由均非屬小額事件之上訴程序中所謂
    違背法令之情形，自不能據以為小額程序之上訴理由，而於
    小額事件中所謂違背法令，並不包含認定事實錯誤、取捨證
    據不當或就當事人提出之事實或證據疏於調查或漏未斟酌之
    判決不備理由情形，已如前述。上訴人復又未能具體指明原
    判決有何其他不適用法規或適用法規不當，或有民事訴訟法
    第469條第1款至第5 款所稱當然違背法令之情事，及符合該
    條款要件之具體事實，亦未能提出原審判決理由是否違反現
    行法律規定或其他法則之明確依據，揆諸前揭說明，其上訴
    為不合法，應予駁回。
四、從而，本件上訴人未合法表明上訴理由，應認其上訴不合法
    ，本院自應裁定予以駁回。又於小額訴訟之上訴程序，法院
    為訴訟費用之裁判時，應確定其費用額，民事訴訟法第436
    條之19第1 項、第436 條之32第1 項亦有明文；而本件第二
    審裁判費用為1,500 元，應由上訴人負擔，爰併裁定如主文
    第2 項所示。
五、據上論結，本件上訴為不合法，依民事訴訟法第436條之32
    第1項、第2項、第444條第1項前段、第95條、第78條、第43
    6條之19第1項，裁定如主文。
中　　華　　民　　國　　111 　年　　10 　　月　　21 　日
                  民事第二庭   審判長法  官  陳秋如
　　　　　　　　　  
　　　　　　　　　                   法  官  冷明珍
　　　　　　　　　　　　　　　　　　 
　　　　　　　　　                   法  官  黃偉銘
以上正本係照原本作成。
本裁定不得抗告。　　　　　　　　　　　　　　　　　 
中　　華　　民　　國　　111 　年　　10　　月　　21　　日

                                     書記官  鄭蕉杏